臺灣高等法院臺南分院刑事判決　　　　　九十年度上訴字第一四九六號　Ａ
　　　上　訴　人　臺灣嘉義地方法院檢察署檢察官
　　　被　　　告　乙　○　○
　　　選任辯護人　林　俊　欽
右上訴人因被告毒品危害防制條例案件，不服臺灣嘉義地方法院九十年度訴字第一三
九號中華民國九十年九月二十一日第一審判決（起訴案號：臺灣嘉義地方法院檢察署
九十年度偵字第九七八號），提起上訴，本院判決如左：
      主      文
上訴駁回。
      理      由
一、公訴意旨略以：被告乙○○綽號「阿達仔」，其因甲○○經常出借車號Ｗ二─○
    五三三號自小客車供其使用，竟基於轉讓第一級毒品之犯意，自民國（下同）九
    十年一月二十一日起至同年二月二日止，在嘉義縣竹崎鄉鹿滿村頂溪心空屋內，
    連續三次無償轉讓第一級毒品海洛因予甲○○，因認乙○○涉犯毒品危害防制條
    例第八條第一項轉讓第一級毒品罪嫌云云。
二、按犯罪事實應依證據認定之，無證據不得推定其犯罪事實，又不能證明被告犯罪
    者，應諭知無罪之判決，刑事訴訟法第一百五十四條、第三百零一條第一項前段
    分別定有明文。而認定犯罪事實所憑之證據，無論係直接證據或間接證據，其為
    訴訟上之證明，須於通常一般之人均不致有所懷疑，而得確信其為真實之程度者
    ，始得據為有罪之認定，倘其證明尚未達到此一程度，而有合理之懷疑存在，復
    無其他調查途徑可尋，法院即應為無罪之判決（最高法院七十六年臺上字第四九
    八六號判例意旨參照）。又被告之自白，不得作為有罪判決之唯一證據，仍應調
    查其他必要之證據，以察其是否與事實相符，刑事訴訟法第一白五十六條第二項
    定有明文。所謂犯罪事實之證據，係指足以證明犯罪行為之積極證據而言，該項
    證據且須適合被告犯罪事實之認定，始得採為斷罪資料（最高法院二十九年上字
    第三一０五號、五十三年台上字第二七五０號判例參照）。
三、訊據被告乙○○則堅詞否認有何公訴人起訴之毒品危害防制條例第八條第一項之
    轉讓第一級毒品犯行，辯稱：警訊中之自白係遭刑求，與指認之證人甲○○並不
    熟等語。
四、經查：
（一）查被告乙○○雖曾於警訊中自白轉讓毒品予甲○○，惟於原審及本院審理中一
      再聲稱警訊中之自白係遭刑求，且其於警訊製作完畢後隨即在九十年二月四日
      解送臺灣嘉義地方法院檢察署，卻於檢察官偵訊中即刻翻異數小時前在警局所
      作之筆錄內容，否認有轉讓第一級毒品予甲○○之犯行，此有該日之偵訊筆錄
      附卷可稽，是被告之警訊中自白是否出於任意性且與事實相符，即有可疑。參
      諸證人即同時同地為警查獲到案之甲○○，於原審及本院調查中亦供稱自己在
      警局有被刑求，（見原審九十年八月二十四日、本院九十一年四月十八日訊問
      筆錄）則被告所為之刑求抗辯應非子虛。且警訊中被告係自白轉讓「安非他命
      」予甲○○，但甲○○於警訊中卻指證被告係轉讓「海洛因」，供述不一，此
      有該二人之警訊筆錄可考，更見警訊內容之矛盾不實，是以被告在警訊中之自
      白應非出於任意性，尚難採取。
（二）次查，證人即同時地為警查獲到案之甲○○雖曾於偵訊中指稱被告轉讓海洛因
      ，惟經原審於九十年八月二十四日提訊其與被告當面對質，甲○○證稱「（何
      案在押﹖是否認識在場被告？）我現在戒治中，好像在虎尾見過一次被告，我
      與他不熟，我在竹崎鄉鹿滿村被抓，我與被告不熟；（你與被告有無互相往來
      ？）沒有，被告朋友「阿義」（台語音譯）有向我借車；（你吸何種毒品？）
      海洛因（海洛因何處來？）被告有拿一、二次給我，我們很多人在那裡，他有
      就分給我，我們很多人在被抓地點進出；（被告有無吸毒品？）我不知道，我
      們在那裡有吃，他有拿給我，當時是「阿義」叫他拿給我的；（被告拿給你幾
      次？）一、二次，我忘了（他一次拿多少給你？）我沒算過，一包可吃約二、
      三次（被告為何有海洛因？）我不知道；（現場搜到海洛因何人的？）被告給
      我的，海洛因是在那間房間被子下找到的，是我放的；（「烏龜」及「阿義」
      也住那裡否？）是；（為何搜到分裝袋一百多個？）因為警察說我們三個被抓
      到，一個出來擔，另外二個就可以走了，這些東西不是我的，我是出來擔的；
      （被告有否向你借過車？）好像有（你在那裡吃住的錢何人供給？）我的部分
      我自己給，其餘的我不知道；（海洛因０．六公克是被告拿給你否？）被告從
      來沒有當面拿海洛因給我，是「阿義」告訴我有些海洛因放棉被下我可以拿去
      吃，因被告常跟阿義在一起，我以為是被告給我的；（你有否問阿義海洛因如
      何來？）沒問過；（為何你沒向警察說是阿義給而說被告？）因阿義當時沒被
      抓到，只有我和被告及吳奎興被抓；（你在警局有否被刑求？）多多少少，警
      察叫我承認那些；（被告有否被打？）我沒看到；（你有否問過被告棉被下海
      洛因是否他放的？）我沒問過；（為何阿義給你海洛因？）我與阿義交情比較
      好，阿義要出去都會開我車子；（阿義海洛因如何來？）我不知道；（你被抓
      的空屋何人承租？）我知道那房子是阿義租的，在我們住之前是空屋，裡面放
      雜物，我們在裡面住了幾個星期就被警查獲，被告及我是偶爾到那裡去，我們
      沒住那裡；（你在那裡時碰到幾次被告？）三、四次（被告有否向你借過車？
      ）偶爾，他有單獨向我借過，有時和阿義一起用我車，阿義借的次數較多」等
      語，堪認甲○○主觀上之所以指認被告曾無償提供海洛因，認為是「阿義」（
      即在逃之共犯黃進一）叫被告拿給他的，而被告從來沒有當面拿海洛因給甲○
      ○，是「阿義」告訴甲○○有海洛因放棉被下可以拿來吃，因被告常跟阿義在
      一起，而案發時只有被告、甲○○及吳奎興到案，「阿義」並未到，故甲○○
      方指認係被告提供海洛因，而未指認海洛因係「阿義」所提供，此有原審於九
      十年八月二十四日之訊問筆錄可證，嗣甲○○於本院結證稱：伊與被告不熟，
      當時是「阿義」拿給伊二、三次等語。是被告所辯未曾轉讓海洛因予甲○○，
      尚屬可信。而證人甲○○於警訊及偵訊中指認被告轉讓海洛因之詞，顯係出於
      誤認，尚不足採。
（三）再查，被告一再辯稱與甲○○不熟，不可能無償提供海洛因供吸食，證人甲○
      ○亦同稱與被告不熟，核與同案共犯吳奎興（綽號烏龜）於偵訊中證稱被告與
      甲○○不認識等語相符，是被告殊無將市價高昂之海洛因無償提供予不熟之甲
      ○○之可能。綜上論述，被告前揭辯詞，堪予採信，公訴人所舉之證據不足為
      被告犯罪事實之認定。此外，復查無其他積極事證足認被告確有何違法犯行，
      既不能證明被告犯毒品危害防制條例第八條第一項之轉讓第一級毒品罪刑，因
      此原審以不能證明被告犯罪而諭知無罪之判決，核無不合，檢察官上訴意旨，
      仍執前詞，指摘原判決不當，並無可取，為無理由，應予駁回。
據上論結，應依刑事訴訟法第三百六十八條，判決如主文。
本案經檢察官曾銘芳到庭執行職務。
中    華    民    國      九十一      年      五      月      十五      日
                                  臺灣高等法院臺南分院刑事第三庭
                                      審判長法官  林    勝    木
                                            法官  莊    俊    華
                    法官  蘇    重    信
右正本證明與原本無異。
如不服本判決，應於判決送達後十日內向本院提出上訴狀，其未敘述理由者並應於提
出上訴狀後十日內向本院補提理由書（應附繕本)。
                                      法院書記官  吳    秋    賢
中    華    民    國      九十一      年      五      月      十六      日
